臺灣高等法院民事判決
                                    106年度重上字第814號
上  訴  人  韓玉玲  
            陳曹水金
            王玉泰（即王希琚之承受訴訟人）

            王克鎮（即王希琚承受訴訟人）

共      同
訴訟代理人  吳姿璉律師
視同上訴人  黃有岱（即許隨之承受訴訟人）

            黃有峙（即許隨之承受訴訟人）

被  上訴人  林永泉  

訴訟代理人  劉佳龍律師
被  上訴人  林震國    住○○市○○區○○路0段00巷00號0                        樓

            林進財  
上列當事人間請求拆屋還地事件，上訴人對於中華民國106年8月
29日臺灣新北地方法院105年度重訴字第135號第一審判決提起上
訴，本院於109年1月8日言詞辯論終結，判決如下：
    主      文
上訴駁回。
第二審訴訟費用由上訴人韓玉玲負擔百分之三十一、上訴人陳曹
水金負擔百分之三十四，餘由上訴人王玉泰、王克鎮負擔。
    事實及理由
壹、程序方面：
按訴訟標的對於共同訴訟之各人必須合一確定者，共同訴訟人
  中一人之行為有利益於共同訴訟人者，其效力及於全體；不利
  益者，對於全體不生效力，民事訴訟法第56條第1項第1款定有
  明文。經查，被上訴人本於所有權，請求上訴人與原審共同被
  告許隨拆除坐落新北市○○區○○段000號地號土地（下稱系爭土
  地）上如原判決附圖（下稱附圖）所示編號629⑴、⑵、⑶部分圍
  牆及其拱門（面積4.04平方公尺，下稱系爭629地上物），其
  訴訟標的對上訴人及許隨必須合一確定，原審判決上訴人及許
  隨敗訴，雖僅上訴人提起上訴（見本院卷㈠第27至28頁），惟
  該上訴行為，在客觀上係有利益於共同訴訟人，其效力自及於
  許隨（嗣由黃有岱、黃有峙承受訴訟，詳下述），應併列為視
  同上訴人。 
次按當事人死亡者，訴訟程序在有繼承人、遺產管理人或其他
  依法令應續行訴訟之人承受其訴訟以前當然停止。第168 條所
  定之承受訴訟人，於得為承受時，應即為承受之聲明，他造當
  事人，亦得聲明承受訴訟，民事訴訟法第168條、第175條分別
  定有明文。經查，許隨在本院訴訟程序進行中，於民國108年3
  月6 日死亡，其繼承人為黃有岱、黃有峙，有個人基本資料查
  詢結果、繼承系統表及戶籍謄本足憑（見本院卷㈡第534頁、卷
  ㈡第552至558頁），被上訴人林永泉已具狀聲明承受訴訟，有
  民事聲明承受訴訟狀在卷足憑（見本院卷㈡第550頁）。於法尚
  無不合，應予准許。 
視同上訴人黃有岱、黃有峙，及被上訴人林震國及林進財，經
  合法通知未於最後言詞辯論期日到場，核無民事訴訟法第386
  條所列各款情形，爰分別依上訴人及林永泉之聲請，由其等一
  造辯論而為判決。 
貳、實體方面：
被上訴人主張：系爭土地為伊與其他共有人分別共有。上訴人
  韓玉玲有事實上處分權之門牌號碼新北市○○區○○路000巷000弄
  0號建物（下稱8號建物），無權占有如附圖所示編號629⑷部分
  （面積57.91平方公尺）；上訴人陳曹水金有事實上處分權之
  門牌號碼新北市○○區○○路000巷000弄00號建物（下稱10號建物
  ），無權占有如附圖所示編號629⑸部分（面積65.50平方公尺
  ）；上訴人王玉泰、王克鎮有事實上處分權之門牌號碼新北市
  ○○區○○路000巷000弄00號建物（下稱12號建物），無權占有如
  附圖所示編號629⑹部分（面積66.56平方公尺）；另韓玉玲、
  陳曹水金、王玉泰、王克鎮與黃有岱、黃有峙有事實上處分權
  之系爭629地上物，無權占有如附圖所示編號629⑴、⑵、⑶部分
  （面積4.04平方公尺），妨害伊及其他共有人權利之行使，爰
  依民法第821條、第767條第1 項規定，求為判決：㈠韓玉玲將
  如附圖編號629 ⑷所示建物拆除，並將上開土地騰空返還伊及
  全體共有人。㈡陳曹水金將如附圖編號629⑸所示建物拆除，並
  將上開土地騰空返還伊及全體共有人。㈢王克鎮、王玉泰將如
  附圖編號629 ⑹所示建物拆除，並將上開土地騰空返還伊及全
  體共有人。㈣韓玉玲、陳曹水金、王克鎮、王玉泰與黃有岱、
  黃有峙將如附圖編號629⑴、⑵、⑶所示地上物拆除，並將上開土
  地騰空返還伊及全體共有人。原審就上開部分為被上訴人勝訴
  之判決，上訴人對於其敗訴部分聲明不服提起上訴（被上訴人
  於原審請求許隨拆除如附圖所示編號629⑺ 部分，將占用之土
  地返還被上訴人及其他全體共有人部分，經原審為許隨敗訴判
  決，未據其聲明不服，非本院審理範圍，不贅）。並於本院聲
  明：上訴駁回。 
韓玉玲、陳曹水金、王克鎮、王玉泰則以：訴外人林游月裡代
  理系爭土地之全體共有人，於58年4月15日簽立土地買賣契約
  書（下稱系爭買賣契約書），將系爭土地出賣予訴外人周世坤
  ，惟未辦理土地所有權移轉登記。周世坤復於同年月20日簽立
  同意書（下稱系爭同意書），同意訴外人張義勇、馮志超、王
  心理在系爭土地上分別出資興建8號、10號、12號建物。8號建
  物事實上處分權及系爭土地使用權，係張義勇於62年4月25日
  讓與韓玉玲之父即訴外人韓成義，韓成義死亡後，由韓玉玲繼
  承之。10號建物事實上處分權及系爭土地使用權，由馮志超輾
  轉讓與訴外人曾玉嬌、黃玉芝後，由陳曹水金取得。12號建物
  事實上處分權及系爭土地使用權，由王心理輾轉讓與訴外人王
  集禧、王希琚，王希琚死亡後，由王玉泰、王克鎮繼承之。基
  於占有連鎖，伊等占有該土地自有正當權源。又伊等與黃有岱
  、黃有峙共有之系爭629地上物，亦為有權占有。被上訴人自
  不得請求伊等拆屋還地等語，資為抗辯。上訴聲明：㈠原判決
  關於命上訴人拆除地上物及返還土地，暨該部分假執行宣告均
  廢棄。㈡上開廢棄部分，被上訴人在第一審之訴及假執行之聲
  請均駁回。 
黃有岱、黃有峙均未於言詞辯論期日到場，亦未提出書狀作何
  聲明或陳述。 
被上訴人主張其為系爭土地共有人；韓玉玲、陳曹水金、王玉
  泰、王克鎮有事實上處分權之8號建物、10號建物、12號建物
  ，分別占用系爭土地如附圖編號629⑷、⑸、⑹部分，又系爭629
  地上物占用系爭土地如附圖編號629⑴、⑵、⑶部分等情，業據提
  出系爭土地之土地登記謄本為據（見原審卷㈠第20至26頁），
  復經原審於105年8月15日會同兩造及新北市中和地地政事務所
  人員前往現場履勘及測量屬實，製有勘驗筆錄、現場照片及新
  北市中和地政事務所105年9月1日新北中地所測字第105383383
  1號函覆之土地複丈成果圖即附圖，並有新北市政府稅捐稽徵
  處房屋稅籍證明書在卷可考（見原審卷㈠第102至104頁、原審
  卷㈡第10至14、53至63、67至68頁），且為上訴人所不爭執（
  見本院卷㈠第95頁），自堪信為真實。
被上訴人主張上訴人及視同上訴人無權占有如附圖所示之系爭
  土地，上訴人則予否認，並以前詞置辯。經查： 
㈠上訴人及視同上訴人並無占有系爭土地之正當權源：
⒈按以無權占有為原因，請求返還土地者，占有人對土地所有權
  存在之事實無爭執，而僅以非無權占有為抗辯者，土地所有權
  人對其土地被無權占有之事實無舉證責任，占有人自應就其取
  得占有係有正當權源之事實證明之（最高法院85年度台上字第
  1120號判決意旨參照）。查，上訴人既為8號、10號、12號建
  物及系爭629地上物事實上處分權人，依上開說明，上訴人自
  應舉證證明其占用系爭土地之正當權源。
⒉上訴人主張伊占有系爭土地有正當權源，固提出系爭買賣契約
  書、合建房屋契約、系爭同意書為證（見原審卷㈡第21至29頁
  ），被上訴人否認系爭買賣契約書之真正（見原審卷㈡第116頁
  ），上訴人則稱因伊非系爭買賣契約書之當事人，無法提出原
  本等語（見本院卷㈡第328頁）。而按私文書應提出其原本，除
  民事訴訟法第352條第2項但書所定情形外，影本固不得作為文
  書證據，惟仍可將之視為該當事人關於事實陳述之訴訟資料，
  依民事訴訟法第222條第1項規定，斟酌全辯論意旨及調查證據
  之結果，依自由心證判斷該事實之真偽。查由系爭買賣契約書
  影本可看出，紙張顏色泛黃、有類似遭蟲咬洞等，且系爭買賣
  契約書記載之土地地號為「中和鄉四十張段林四十號」，為系
  爭土地重測分割前之地號，林游月裡身分證號碼記載為：「北
  市勝口字００一四號」、周世坤身分證號碼記載為「北市古（15
  ）字０三０七號」等，均以地名簡稱編號作為身分證辨識，與現
  今身分證號編碼方式為英文字母加九位數字，明顯不同，堪認
  系爭買賣契約書歷經久遠，已有相當年代，非現今或最近幾年
  所製作之文書，而非上訴人臨訟所為；再參酌證人林欽棟證稱
  ：林游月裡是我阿嬤，我從小便住在臺北市○○街00巷00號，汕
  頭街因鐵路地下化現已改稱莒光街等語（見本院卷㈡第90至91
  頁）；證人林麗華證稱：系爭買賣契約書上關於林游月裡地址
  臺北市○○街00巷00號，是我結婚前住的地址，系爭買賣契約書
  甲方（即林游月裡）之見證人林永昌為我叔叔（見本院卷㈡第1
  92頁）；證人林欽輝證稱：見證人林永昌為我父親等語（見本
  院卷㈡第253頁）；參以系爭買賣契約書所檢附之共有人名簿內
  容，亦與新北市中和地政事務所105年12月1日新北中地資字第
  1053838792號函附共有人名簿相符（見原審卷㈡第25至26、125
  、132至133頁），堪認上訴人辯稱周世坤向林游月裡買受系爭
  土地95坪之事實（詳後述）為真正。
⒊系爭買賣契約書前言及第1條約定：「立契約書人林游月裡(以
  下簡稱甲方)與周世坤(以下簡稱乙方)為座落於台北縣○○鄉○○
  村○○路000巷00弄0號之土地、地號：中和鄉四十張段林四十號
  ，面積：玖拾伍坪之買賣雙方約定於左：㈠甲方為上開土地所
  有權人林子炮（死亡)之法定繼承人，依法出售上開土地，如
  有虛偽不實，願負一切法律責任。」等語（見原審卷㈡第21頁
  ），且依上訴人提出之合建房屋契約第1條亦記載：「由周世
  坤名義承購座落於台北縣○○鄉○○村○○路○○○巷○○弄○號林游月裡
  法定繼承所有之土地，地號：四十張段林四十號，面積玖拾伍
  坪…」等語（見原審卷㈡第27頁），可見林游月裡僅自居為林子
  炮之法定繼承人而簽立系爭買賣契約書，並無代理系爭土地全
  體共有人或林子炮之繼承人簽立契約之意思，即無系爭土地全
  體共有人或林子炮繼承人默示同意林游月裡因無權代理簽立系
  爭買賣契約書之問題。上訴人固辯稱：林游月裡係為「ㄨㄟˋ」
  林子炮之法定繼承人簽訂系爭買賣契約書云云。查，重測前之
  臺北縣○○鄉○○○段00地號土地，係由林子炮、林子桃、林騫、
  林木、林波、林鍷、林水、林德讚、林麟、林孫添、林孫均、
  林孫本、林孫志、林孫淡、林孫萬、林孫灝等人（林子桃以下
  等15人，下稱林子桃等15人）共有，此固有系爭買賣契約書附
  件之共有人名簿附卷可佐（見原審卷㈡第25至26頁），但繼承
  林子炮系爭土地應有部分之人，為林盛、林大惟、林永固、林
  欽火、林金蓮、林站治、林永彬、林阿賜、林正德、林欽土、
  林溪水、顏秀琴、林永書、張林玉雲、高林英、薩林綿等，有
  臺灣省臺北縣土地登記簿可參（見原審卷㈢第72至76頁），故
  林子桃等15人並非林子炮繼承人，且系爭土地共有人中林騫於
  10年7月29日死亡、林木於31年1月14日死亡、林鍷於44年3月3
  0日死亡、林水於16年7月9日死亡、林德讚於6年9月4日死亡、
  林孫均於42年3月13日死亡、林孫志於24年7月13日死亡、林孫
  萬於34年10月16日死亡、林孫灝於48年12月4日死亡，亦有臺
  灣省臺北縣土地登記簿可參（見原審卷㈢第55至59、61至64、7
  0至72、79至81頁）。是林游月裡於簽立系爭買賣契約書時，
  林騫等9人既已死亡，更無由林游月裡代理其等簽訂系爭買賣
  契約。上訴人據以系爭買賣契約之效力應及於其餘共有人云云
  ，洵屬無據。　
⒋上訴人復抗辯稱林游月裡所出售縱係林子炮所有系爭土地之應
  有部分，因林子炮與其他共有人間有分管契約存在，被上訴人
  應受分管契約拘束，其本於分管契約使用分管部分之系爭土地
  ，自有正當權源云云，除為被上訴人否認有分管契約存在外，
  上訴人復未能舉證證明。上訴人雖又稱上開建物坐落土地單獨
  完整，且上開建物自59年間大興土木後存在迄今，未見居住系
  爭土地鄰近之其他共有人異議，亦無人主張林游月裡無權處分
  祖產，應認系爭土地有默示分管契約，並舉證人林子恩、林信
  村、林藍阿秀、林竑達、吳林麗雲、林欽棟、林秉諺、陳秀珍
  、林欽軒、林麗華、林欽火證詞為憑（見本院卷㈡第83至85、8
  7至95、187至194頁）。惟上訴人未先證明「各共有人」就系
  爭土地如何劃定「各自使用」範圍，亦未證明依交易上之慣例
  或特定人間之特別情事，在一般社會之通念，可認為被上訴人
  與系爭土地其餘共有人之單純沈默具一定之意思表示，尚難以
  被上訴人或系爭土地其餘共有人容忍、未予干涉，已歷有一定
  時間之單純沈默，逕認被上訴人已默示同意上訴人所辯之分管
  關係。
⒌上訴人另抗辯稱馮志超等人曾向主管機關申辦完工證明相關手
  續，可見並非無權占有，並提出臺北縣中和鄉公所函為憑（見
  原審卷㈡第30頁）。惟查，中和鄉公所函係表示如無違反禁建
  令者，馮志超等人可添附土地所有權狀影本補辦完工證明。但
  8號、10號、12號建物嗣並無申請建造執照、使用執照或完工
  證明，有新北市政府工務局106年2月23日新北工建字第106030
  6263號函、新北市中和區公所106年3月2日新北中工字第10620
  48221號函附卷可佐（見原審卷㈢第271至275頁），可見馮志超
  等人因無法添附土地所有權狀影本，而無法補辦完工證明。上
  訴人徒憑中和鄉公所函告知得補辦完工證明即遽認上訴人有合
  法占有之權源，難謂有據。
㈡系爭629地上物事實上處分權人為上訴人及視同上訴人：
⒈經查，門牌號碼新北市○○區○○路000巷000弄00號建物（下稱16
  號建物）事實上處分權，於本件訴訟起訴前之104年10月19日
  ，經訴外人劉常君贈與訴外人林欽泉，且16號建物房屋稅納稅
  義務人並變更為林欽泉，有契稅申報書、建築改良物所有權贈
  與移轉契約書、印鑑證明、新北市稅捐稽徵處房屋稅籍證明書
  附卷可稽（見本院卷㈡第458至464頁、原審卷㈠第105頁）。又
  系爭629地上物事實上處分權係由門牌號碼新北市○○區○○路000
  巷000弄0號、8號、10號、12號、16號建物事實上處分權人共
  有，為兩造所不爭執（見本院卷㈡第348至349、488頁），堪認
  林欽泉取得16號建物事實上處分權時，已一併取得系爭629地
  上物事實上處分權。
⒉又查，林欽泉已於106年3月6日拋棄系爭629地上物事實上處分
  權，有建物所有權拋棄切結書在卷可考（見原審卷㈢第285頁）
  。而16號建物現為空屋無人居住一事，有新北市政府警察局中
  和分局108年5月30日新北警中刑字第1084148620號函檢附查訪
  記錄表及現場照片足參（見本院卷㈡第392至400頁），被上訴
  人主張林欽泉拋棄後，僅餘上訴人及視同上訴人有系爭629地
  上物事實上處分權等語，應屬可採。上訴人辯稱劉常君亦有系
  爭629地上物事實上處分權云云，則屬無據。
㈢被上訴人得請求上訴人及視同上訴人拆除如附圖所示編號629⑴
  、⑵、⑶、⑷、⑸、⑹，並返還占用土地： 
⒈按所有人對於無權占有其所有物者，得請求返還之，對於妨害
  其所有權者，得請求除去之；各共有人對於第三人，得就共有
  物之全部為本於所有權之請求，但回復共有物之請求，僅得為
  共有人全體之利益為之，民法第767條第1項前、中段、第821
  條分別定有明文。
⒉被上訴人為系爭土地共有人之一，上訴人及視同上訴人有事實
  上處分權之如附圖所示編號629⑴、⑵、⑶、⑷、⑸、⑹建物及地上
  物坐落於系爭土地上，為兩造所不爭執，且上訴人及視同上訴
  人無占有系爭土地之合法權源，亦認定如前，則上訴人及視同
  上訴人已妨害被上訴人對系爭土地所有權之圓滿行使，從而，
  被上訴人依前開規定請求上訴人及視同上訴人拆除上開建物及
  地上物，並將占用之系爭土地返還被上訴人及其他共有人全體
  ，自屬有據。
綜上所述，被上訴人依民法第821條、第767條第1 項規定，請
  求韓玉玲拆除如附圖所示編號629⑷建物、陳曹水金拆除如附圖
  所示編號629⑸建物、王玉泰、王克鎮拆除如附圖所示編號629⑹
  建物，及上訴人及視同上訴人拆除如附圖所示編號629⑴、⑵、⑶
  地上物，並將該部分土地返還予被上訴人及其他共有人全體為
  有理由，應予准許。從而，原審就此為上訴人及視同上訴人敗
  訴之判決，並無不合。上訴論旨指摘原判決關於此部分不當，
  求予廢棄改判，為無理由，應駁回上訴。又本件係由上訴人提
  起上訴，視同上訴人係因系爭629地上物之訴訟標的須合一確
  定，而為上訴效力所及，故關於第二審訴訟費用之負擔，本院
  認僅應由上訴人負擔，始為公允。 
本件事證已臻明確，兩造其餘之攻擊或防禦方法及所用之證據
  ，經本院斟酌後，認為均不足以影響本判決之結果，爰不逐一
  論列，附此敘明。
據上論結，本件上訴為無理由，判決如主文。   
中　　華　　民　　國　 109　　年　　2 　　月　　5　　日
                  民事第五庭    
                      審判長法  官  蘇芹英
                            法  官  賴劍毅
                            法  官  陳君鳳
正本係照原本作成。
如不服本判決，應於收受送達後20日內向本院提出上訴書狀，其
未表明上訴理由者，應於提出上訴後20日內向本院補提理由書狀
（均須按他造當事人之人數附繕本）。上訴時應提出委任律師或
具有律師資格之人之委任狀；委任有律師資格者，另應附具律師
資格證書及釋明委任人與受任人有民事訴訟法第466 條之1第1項
但書或第2項（詳附註）所定關係之釋明文書影本。如委任律師
提起上訴者，應一併繳納上訴審裁判費。
中　　華　　民　　國　　109 　年　　2 　　月　　6 　　日

　　　　　　　　　　　　　  書記官  郭姝妤
附註：
民事訴訟法第466條之1（第1項、第2項）：
對於第二審判決上訴，上訴人應委任律師為訴訟代理人。但上訴
人或其法定代理人具有律師資格者，不在此限。
上訴人之配偶、三親等內之血親、二親等內之姻親，或上訴人為
法人、中央或地方機關時，其所屬專任人員具有律師資格並經法
院認為適當者，亦得為第三審訴訟代理人。